【裁判字號】    88,訴,33
【裁判日期】    890427
【裁判案由】    公共危險
【裁判全文】
臺灣澎湖地方法院刑事判決                            八十八年度訴字第三三號
    公  訴  人  臺灣澎湖地方法院檢察署檢察官
    被      告  乙○○
    選任辯護人  馬陳棠律師
右列被告因公共危險案件，經檢察官提起公訴（八十八年度偵字第二八六號），本院
判決如左：
    主  文
乙○○放火燒燬現供人使用之住宅，未遂，處有期徒刑貳年，緩刑伍年。
扣案之酒瓶碎片壹包沒收之。
    事  實
一、乙○○於民國八十八年五月八日凌晨五時許，在澎湖縣某不詳地點飲酒後，返回
    澎湖縣馬公市東衛里九三之一七號住處。同日凌晨五時三十分許，乙○○吐氣所
    含酒精成份已超過每公升０、六八毫克，衝動控制力已較常人為差，已達精神耗
    弱之程度，因與其妻甲○○發生口角，遂萌生放火燒燬現供人使用之住宅之故意
    ，先在其住處主臥房打破其所有、裝有洋酒、高梁酒之酒瓶，將上開酒類潑灑在
    地後，自主臥房房門口及落地窗附近點火，並於該臥房燃起火苗後離去，致該臥
    房起火燃燒，房內家具亦遭燒燬。嗣經其鄰居發覺報警，澎湖縣消防局並派員滅
    火，始免於燒燬其住處之主要結構，另經警扣得酒瓶碎片一包。
二、案經澎湖縣警察局馬公分局報請臺灣澎湖地方法院檢察署檢察官偵查起訴。
    理  由
一、訊據被告乙○○固坦承有在其住處之主臥房潑灑酒類之事實，惟矢口否認有何放
    火燒燬現供人使用之住宅犯行，辯稱：伊當天喝很多酒，詳細情形均已不記得，
    也不知火災是如何發生的，伊並無放火燒燬現供人使用之住宅之故意，應係不小
    心抽菸引起火災云云。經查：
（一）右揭犯罪事實，業據證人即被告前妻甲○○、當天至現場處理之消防隊員黃天
      祥結證屬實，並有澎湖縣消防局火災原因調查報告表、刑案現場圖、勘驗筆錄
      、照片二十幀附卷足稽，及扣案之酒瓶碎片一包足資佐證。
（二）被告雖辯稱伊無放火現供人使用之住宅之故意，係不小心抽菸引起云云，惟其
      於警訊中陳稱：伊要離去前，有見臥室大門右邊窗簾有一點火星；伊離去前，
      還跟甲○○說伊要走了，等一下會火燒房子；伊有想到可能會發生火警等語（
      見八十八年五月八日第二次警訊筆錄），足見被告已預見其所為足以引發火災
      。又證人甲○○證述：被告在縱火前說要放火燒房子，要與伊同歸於盡；發生
      火災後，伊見到被告從後門出去等語（見八十八年五月八日警訊筆錄、本院八
      十八年八月二日訊問筆錄），堪認被告係先在主臥房潑灑極易引燃火苗之酒類
      ，並於主臥房引起火災後，未有任何滅火或請人滅火之舉動，即離家外出，且
      其於發生火災前，亦陳稱要放火燒房子。衡諸常情，一般人如不小心引起火災
      ，自是驚慌失措，並想盡辦法滅火，豈有對他人稱「我要走了，等一下會火燒
      房子」，並逕自外出之舉動，觀諸被告種種所為，均不合常情，應係有意放火
      而逐步實現之。
（三）另證人甲○○證稱：被告係在伊面前打破酒瓶、潑灑酒類，後來伊出去躲起來
      ，發生火災後，伊又折回前揭住宅想救火，遇到被告等語（見本院八十九年四
      月十三日審判筆錄），是被告明知該住宅當時仍供人使用，竟為放火之行為，
      其顯有放火燒燬現供人使用之住宅之犯意。其所辯無非事後卸責之詞，不足採
      信。
（四）綜上所述，被告確有放火燒燬現供人使用之住宅之犯意，並著手實行之。本案
      事證明確，被告犯行堪予認定。
二、按一般住宅均有家具、電線等易燃物，如引起火災，極易使整棟住宅焚燬，被告
    乙○○明知上開事項，仍揚言放火燒房子，並於潑灑酒類後點火，顯已著手實行
    放火之行為，後因消防隊適時撲滅火勢，才僅造成家具燒燬之結果，該棟住宅之
    主要結構部分，始未喪失其效用，被告之犯行應屬未遂。核被告所為，係犯刑法
    第一百七十三條第三項、第一項之放火燒燬現供人使用之住宅未遂罪，並依刑法
    第二十六條前段之規定，減輕其刑。又被告於行為時吐氣所含酒精成份已超過每
    公升０、六八毫克，衝動控制力已較常人為差，已達精神耗弱之程度，有行政院
    衛生署澎湖醫院精神鑑定報告書一紙附卷可稽，依刑法第十九條第二項，減輕其
    刑，並遞減之。爰審酌被告係於酒後因與其妻發生爭吵而有本次犯行，其犯罪之
    目的、手段、所生之危害，及犯後態度等一切情狀，量處如主文所示之刑。又被
    告前未曾受有期徒刑以上刑之宣告，有本院被告全國前案紀錄表可稽，其因一時
    失慮，偶罹刑典，事後已具悔意，經此刑之宣告後，應知警惕而無再犯之虞，本
    院因認暫不執行其刑為當，予以宣告緩刑五年，用啟自新。扣案之酒瓶碎片一包
    ，係被告所有、供犯罪所用之物，業據被告供承在卷，爰依刑法第三十八條第一
    項第二款沒收之。
據上論斷，應依刑事訴訟法第二百九十九條第一項前段，刑法第一百七十三條第三項
、第一項、第二十六條前段、第十九條第二項、第七十四條第一款、第三十八條第一
項第二款，判決如主文。
本案經檢察官廖江憲到庭執行職務。
中      華      民      國      八十九    年      四    月    二十七    日
                                臺 灣 澎 湖 地 方 法 院 刑 事 庭
                                      法      官  李    宛    玲
右正本證明與原本無異。
如不服本判決，應於判決送達後十日內，向本院提出上訴狀（須附繕本）。
中      華      民      國      八十九    年      四    月    二十八    日
                                      書  記  官  劉    竹    苞
附錄本案論罪科刑法條全文：
刑法第一百七十三條：
放火燒燬現供人使用之住宅或現有人所在之建築物、礦坑、火車、電車或其他供水、
陸、空公眾運輸之舟、車、航空機者，處無期徒刑或七年以上有期徒刑。
失火燒燬前項之物者，處一年以下有期徒刑、拘役或五百元以下罰金。
第一項之未遂犯，罰之。
預備犯第一項之罪者，處一年以下有期徒刑、拘役或三百元以下罰金。


司法院資訊處製作；財團法人民間司法改革基金會備份。
